【裁判字號】    89,簡上,36
【裁判日期】    890816
【裁判案由】    清償債務
【裁判全文】
臺灣士林地方法院民事判決  八十九年度簡上字第三六號
    上  訴  人  甲○○
    被上訴人    中國菱電股份有限公司
    法定代理人  許新枝
    訴訟代理人  乙○○
                丙○○
右當事人間請求清償債務事件，上訴人對於中華民國八十八年十二月二十四日本院士
林簡易庭八十七年度士簡字第一四三七號第一審判決提起上訴，本院判決如左：
    主  文
上訴駁回。
第二審訴訟費用由上訴人負擔。
    事  實
甲、上訴人方面：
  未於言詞辯論期日到場，據其提出之書狀所為聲明、陳述如后：
  一、聲明：請求廢棄原判決並駁回被上訴人在第一審之訴。
  二、陳述：
    （一）本案全部建造執照起造人是盧武雄等十四人，而非建設公司，依被上訴人
          之規定，須由起造人與被上訴人訂定買賣契約，上訴人當時即以電話聯繫
          取得盧武雄之同意，並利用在工地見面機會詳加說明，此種過程協辦股東
          黃亞勤女士知之甚詳，可傳其出庭作證。
    （二）盧武雄承認有收到被上訴人寄發之存證信函，應知買賣訂約有經其同意之
          事實。
    （三）本件建造執照起造人盧武雄住所為「台北市○○街一三八號十一樓之二」
          、與被上訴人寄發發票及存證信函寄達地址「台北市○○街一三八號十二
          樓之二」，雖不相同，僅樓層之分，為該二址全係該社區大廈管理使用之
          門牌，收信皆由大廈管理人收轉，盧武雄絕無未收受發票之理由。而盧武
          雄尚欠上訴人新台幣（下同）七十三萬四千元，經催告仍未結清，該款已
          足以給付被上訴人貨款。
乙、被上訴人方面：
  一、聲明：駁回上訴。
  二、陳述：除與原審判決書所載者相同茲予引用外，補稱：
  （一）本件上訴人主張系爭合約之簽立，係原審共同被告盧武雄本人知其事實，按
        民法第一百六十九條所謂「知他人為其代理人而不為反對之表示」者，以「
        他人實際知其事實」為前提，其主張本人知此事實者，應負舉證責任，最高
        法院六十八年台上字第一０八一號判例可資參酌。本件上訴人主張其代理行
        為業經原審共同被告盧武雄同意，惟未舉證以實其說，復經盧武雄所否認，
        則上訴人無權代理盧武雄與被上訴人簽約之法律行為，應由上訴人負其責任
        ，此部分責任不以無權代理人有故意或過失為其要件（最高法院五十六年度
        台上字第三０五號判例參照）。
  （二）上訴人主張原審共同被告盧武雄承認輾轉收到被上訴人於八十六年十月寄發
        之存證信函，然此亦無從推斷上訴人曾獲盧武雄同意而訂定系爭合約，尤有
        甚者，倘如上訴人所稱，其係有權代表盧武雄簽約，則何以上訴人將契約標
        的物交付與買主驗收時，係由上訴人親自驗收並簽名於完工驗收單？而非由
        盧武雄簽名？顯見上訴人僅係為卸責而誑稱其係有權代理盧武雄簽約。
    理  由
甲、程序方面：
  一、被上訴人之法定代理人業經變更為許新枝，並依法聲明承受訴訟，於法尚無不
      合，合先敘明。
  二、本件上訴人未於言詞辯論期日到場，核無民事訴訟法第三百八十六條所列各款
      之情形，爰依被上訴人聲請，由其一造辯論而為判決。
乙、得心證之理由：
  一、被上訴人起訴主張：上訴人未經盧武雄之同意，於八十二年三月擅自以盧武雄
      之名義與被上訴人訂立昇降機買賣及安裝合約，嗣經被上訴人依約履行，將昇
      降機交付上訴人並安裝完畢，詎料安裝款三十七萬五千元竟遭拒付，爰依民法
      第一百十條之規定，請求上訴人賠償因無權代理所致生之損害三十七萬五千元
      及法定遲延利息。上訴人則以：其係徵得盧武雄之同意而以盧武雄之名義與被
      上訴人簽訂系爭合約，並非無權代理云云，資為抗辯。
  二、查被上訴人主張上訴人於八十二年三月間以盧武雄之名義與被上訴人訂立昇降
      機買賣及安裝契約，被上訴人已依約安裝交付，尚欠價款三十七萬五千元未付
      ，經向盧武雄請求，盧武雄否認授權上訴人代理簽訂系爭契約，致被上訴人無
      法取得三十七萬五千元價款而受有損害之事實，業據被上訴人提出買賣契約書
      、安裝工程合約書、驗收證明單為證。上訴人對被上訴人主張尚有價款三十七
      萬五千元未能收取之事實，並不爭執，惟辯稱其係經盧武雄之同意，而以盧武
      雄之名義訂立系爭契約，其並非無權代理，不負損害賠償責任云云。經查：盧
      武雄於原審到庭堅詞否認曾授權同意上訴人以其名義簽訂系爭契約，且盧武雄
      亦否認曾收受被上訴人寄發之請款發票及存證信函，且該存證信函及發票寄送
      之地址確非盧武雄之住址，再經原審向陽信商業銀行查詢結果，系爭契約簽訂
      後，第一、二期價款均係由上訴人簽發支票所支付，而非盧武雄所支付，此有
      該行八十八年八月二十四日陽信銀字第一三五０號函附卷可證，是上訴人所
      稱盧武雄曾收受請款發票及存證信函，足證盧武雄知其事云云，尚難採信。
  三、按當事人主張有利於己之事實者，就其事實有舉證之責任，民事訴訟法第二百
      七十七條前段有明文規定，是本件上訴人既主張「盧武雄有授權其以盧武雄之
      名義代理簽訂系爭契約」，即應就該有利於己之積極事實，負舉證之責任。上
      訴人固具狀陳稱：證人黃亞勤可證明盧武雄有授權其以盧武雄之名義簽訂系爭
      契約云云，並請求本院通知證人黃亞勤到庭作證。惟其並未記載證人黃亞勤之
      地址，經本院諭示上訴人查報證人地址或自帶證人到庭，上訴人亦置之不理，
      致本院無從通知證人黃亞勤到庭作證。則上訴人既未能證明盧武雄有授與代理
      權之事，被上訴人主張上訴人係無權代理，自屬可採。至於上訴人另辯稱：盧
      武雄尚欠其七十三萬四千元，該款足以給付被上訴人貨款云云，縱令屬實，亦
      係上訴人與盧武雄間之問題，尚不得據為拒絕賠償被上訴人之理由。
  四、按「無權代理人，以他人之代理人名義所為之法律行為，對於善意之相對人，
      負損害賠償責任」民法第一百十條有明文規定。從而，被上訴人依該規定訴請
      無權代理人即上訴人，賠償其三十七萬五千元之損害及自起訴狀繕本送達翌日
      即八十七年十月十三日起至清償日止，按週年利率百分之五計算之法定遲延利
      息，自屬有理，應予准許。且被上訴人陳明願供擔保請求宣告假執行，於法亦
      無不合，應予准許。是則原審判決命上訴人如數給付，並依聲請宣告假執行，
      於法並無違誤。上訴意旨指摘原判決不當，求予廢棄改判，為無理由，應予駁
      回其上訴。
  五、據上論結，本件上訴為無理由，依民事訴訟法第四百三十六條之一第三項、第
      四百四十九條第一項、第七十八條、第四百六十三條、第三百八十五條第一項
      前段，判決如主文。
中      華      民      國    八十九    年      八      月     十六     日
                            臺灣士林地方法院民事第一庭
~B審判長法官  陳介源
~B法      官  方彬彬
~B法      官  洪慕芳
右為正本係照原本作成。
本件判決不得上訴。
中      華      民      國    八十九    年      八      月    二十八    日
~B法院書記官  周雵蘭


司法院資訊處製作；財團法人民間司法改革基金會備份。
